臺灣基隆地方法院行政訴訟判決
110年度交字第3號
原      告  陳嘉文  
被      告  交通部公路總局臺北市區監理所

代  表  人  江澍人  
訴訟代理人  周怡璇  
上列當事人間交通裁決事件，原告不服被告民國109年12月2日北
市監基裁字第25-RA0000000號裁決，提起行政訴訟，本院判決如
下：
    主  文
原告之訴駁回。
訴訟費用新臺幣捌佰參拾元由原告負擔。
    事實及理由
一、程序事項：
    按交通裁決事件之裁判，得不經言詞辯論為之，行政訴訟法
    第237 條之7 定有明文。本件係因原告不服被告依道路交通
    管理處罰條例第40條規定所為裁決，而提起撤銷訴訟，屬交
    通裁決事件之裁判，依前揭規定，爰不經言詞辯論，逕行裁
    判，合先敘明。
二、事實概要：
    原告於民國 109年8月31日10時9分許，駕駛車牌號碼000-00
    0號普通重型機車（下稱系爭機車），行經基隆市中正路、
    中船路口時，因有「駕駛人行車速度，超過規定之最高時速
    20公里以內（該路段限速50公里內，經雷達測速為61公里，
    超速11公里）」之違規行為，經基隆市警察局第二分局（下
    稱舉發機關）以雷射測速之科學儀器取得照片之證據資料後
    ，於109年9月15日依道路交通管理處罰條例第40 條規定，
    填製基警交字第RA0000000號舉發違反道路交通管理事件通
    知單（下稱舉發單）逕行舉發，並記載應到案日期為109年1
    0月30日前。原告對上開舉發單表示不服，並於應到案日期
    前之109年10月29日向交通部公路總局臺北市區監理所轄下
    基隆監理站陳述意見，經被告函請舉發機關就違規事實協助
    查明後，認違規屬實，遂於109年12月2日依道路交通管理處
    罰條例第40條、第63條第1項(第1款)規定，認原告有「汽車
    駕駛人行車速度，超過規定之最高時速20公里以內」之行為
    ，開立北市監基裁字第25-RA0000000號裁決書，裁處原告「
    罰鍰新臺幣（下同）1,200元，記違規點數1 點」（下稱原
    處分）。嗣原告猶有不服，乃於109年12月30日向本院提起
    行政訴訟。
三、原告主張：
　　舉發機關僅提供照片並未錄影，無法顯示原告之行向，亦無
    法確認該處有無超速警示標誌。舉發機關以低角度、偷拍方
    式舉發原告，原告無法信服此測速儀器之測速結果。況且依
    拍攝現場距離計算，測速儀距系爭機車僅約有56公尺等語。
    並聲明：原處分撤銷。
四、被告答辯：
　　舉發機關係以光達式雷射測速儀執行取締交通超速勤務，該
    儀器可選取偵測(鎖定)個別車輛，則舉發機關員警以檢驗合
    格之測速儀測得系爭機車之速率，自無違誤。又本件違規取
    締地點前100公尺至300公尺間確實設有「警52」標誌，提醒
    駕駛人應依速限行駛，而系爭機車經測得時速61公里，超速
    已逾時速11公里，當然違規屬實，本件舉發亦無違法。並聲
    明：原告之訴駁回。
五、本院之判斷：
    原告於109年8月31日10時9分許，騎乘系爭機車行經基隆市
    中正路、中船路口時，因有「駕駛人行車速度，超過規定之
    最高時速20公里以內（該路段限速50公里內，經雷達測速為
    61公里，超速11公里）」之違規行為，經舉發機關以雷射測
    速之科學儀器取得照片之證據資料後，於109年9月15日依道
    路交通管理處罰條例第40 條規定，填製舉發單逕行舉發原
    告，並記載應到案日期為109年10月30日前。原告對上開舉
    發單表示不服，並於應到案日期前之109年10月29日向交通
    部公路總局臺北市區監理所轄下基隆監理站陳述意見，經被
    告函請舉發機關就違規事實協助查明後，認違規屬實，遂於
    109年12月2日依道路交通管理處罰條例第40條、第63條第1
    項(第1款)規定，認原告有「汽車駕駛人行車速度，超過規
    定之最高時速20公里以內」之行為，開立原處分裁決書，裁
    處原告「罰鍰1,200元，記違規點數1 點」等情，此有舉發
    單、採證照片、交通違規陳述單、舉發機關109年11月2日機
    警二分五字第1090215097號函暨檢附採證照片、雷射測速儀
    檢定合格證書、GOOGLE地圖、原處分裁決書及送達證書等在
    卷可參（頁41至57、73），應認屬實。至原告不服原處分，
    提起行政訴訟，並以前詞主張，故本件爭點為：舉發機關採
    證原告超速（限速50公里，經測時速61公里，超速20公里以
    內）之舉發是否適法？現判斷如下：
(一)按「行車速度，依速限標誌或標線之規定，無速限標誌或標
    線者，應依下列規定：一、行車時速不得超過50公里。」道
    路交通安全規則第93條第1項第1款定有明文。次按「汽車駕
    駛人，行車速度，超過規定之最高時速，或低於規定之最低
    時速，除有第43條第1項第2款情形外，處1,200元以上2,400
    元以下罰鍰。」「汽車駕駛人有下列各款所列條款之一者，
    除依原條款處罰鍰外，並予記點：一、有……第40條……情形之
    一者，各記違規點數1 點。」道路交通管理處罰條例第40條
    、第63條第1項第1款分別定有明文。又依違反道路交通管理
    事件統一裁罰基準表之規定，汽車駕駛人行車速度，超過規
    定之最高時速20公里以內，而違反道路交通管理處罰條例第
    40條規定，於期限內繳納罰鍰或到案聽候裁決者，處罰鍰1,
    600元；併記違規點數1點。而此裁罰基準經司法院大法官會
    議釋字第511 號解釋認無違背法律保留原則，得為法院裁判
    時所適用。
(二)按汽車駕駛人之行為經以科學儀器取得證據資料證明其行為
    違規，當場不能或不宜攔截製單舉發者，得逕行舉發。第一
    項逕行舉發，應記明車輛牌照號碼、車型等可資辨明之資料
    ，以汽車所有人為被通知人製單舉發，道路交通管理處罰條
    例第7條之2第1項第7款、第4 項已有明定。又按道路交通管
    理處罰條例第7 之2 條第3 項規定：「對於前項第9 款之違
    規行為，採用固定或非固定式科學儀器取得證據資料證明者
    ，於一般道路應於100 公尺至300 公尺間，於高速公路、快
    速公路應於300 公尺至1,000 公尺間，明顯標示之；其定點
    當場攔截製單舉發者，亦同」；道路交通標誌標線號誌設置
    規則第55條之2 亦規定：「測速取締標誌『警52』，用以警告
    車輛駕駛人前方路段常有測速取締執法，促使行車速度不得
    超過道路規定之最高速限或低於規定之最低速限。本標誌設
    於測速取締執法路段前，一般道路應於 100公尺至300 公尺
    間，高速公路、快速公路應於300 公尺至1,000 公尺間」。
    依此，於一般道路以固定式或移動式科學測速儀器取得證據
    資料以證明汽車駕駛人有行車速度超過規定最高速限之違規
    行為，而得逕行舉發者，應以在所設置之科學測速儀器處所
    前100公尺至300公尺間，明顯標示有該科學測速儀器取證為
    必要。而由道路交通管理處罰條例第7條之2第3項歷次修法
    及其立法理由可知，在行車速度管制政策上，立法者重在「
    維護交通安全」勝於一味以處罰為唯一的管制目的。是以，
    道路交通管理事件於一般道路以移動式科學測速儀器取得證
    據資料，證明汽車駕駛人有行車速度超過規定最高速限之違
    規行為，並逕行舉發而為裁罰處分者，是否有在所設取證之
    科學測速儀器處所前100公尺至300公尺間明顯標示之，即屬
    足以影響裁罰處分合法性之事實，行政法院應依職權調查之
    (臺北高等行政法院110年度交上字第123號判決理由參照)。
(三)經查：
  1.本院核諸舉發機關於109年11月2日函附之採證照片（頁49至
    50）、GOOGLE地圖及照片（頁101至105），可知基隆市中正
    路近中船路交岔路口，如圖所示（頁50、101、103）之位置
    確實設有最高速限「限速50」標誌、「警52」三角形警告標
    誌牌面，用以告示車輛駕駛人前方道路有測速照相取締執法
    ，應依規定速限行駛乙情為真。且核前揭警示牌之設置，其
    豎立位置明顯可見，字體及圖樣清晰可辨，亦無遭其他物體
    遮蔽之情事屬實。復經舉發機關員警提出以GOOGLE地圖，計
    算測量「定點測速照相勤務地點」與前揭「警告標示牌面」
    間之距離供核，足認本件雷射測速拍照地點與警示牌豎立位
    置確係於100公尺至300公尺之間無訛。再觀舉發機關提出之
    雷射測速自動照相設備照片，其上清晰可見車輛之車牌號碼
    為「XB6-300」，且明確標示「日期：2020/08/31」、「時
    間：10：09：17」、「地點：中正路段」、「速限：50Km/h
    」、「車速：61Km/h」等數據(頁43)，堪認系爭機車確實於
    前揭時間、地點行車速度超過規定最高時速11公里之違規事
    實甚明。又舉發機關採證之雷射測速儀（規格：200HZ照相
    式、器號：LE0327、檢定合格單號碼：M0GBO900002號），
    業經財團法人台灣電子檢驗中心檢定合格（檢定日期：109
    年1月14日，有效期限：110年1月31日），係依規定送請經
    濟部標準檢驗局檢驗而領有檢定合格證書，準確性及正確性
    應值得信賴。又雷射測速照相儀器經列為法定度量器之測速
    設備裝置，衡諸度量衡法第5 條、度量衡器檢定檢查辦法第
    3條第1項第6款及第17條第1項之規定，乃與大眾有關之公務
    檢測儀器，經由國家專責機關檢定合格後加以使用，並定期
    檢測，自有公信力。是舉發機關採用上述測速科學儀器所攝
    得系爭機車超速行駛之照片作為證據資料，客觀上係符合道
    路交通管理處罰條例第7條之2第1項第7款及第3 項所要求「
    於一般道路應於100公尺至300公尺間明顯標示」之規定，且
    施測雷射測速照相儀器經檢驗合格，則原告於上開時間騎乘
    系爭機車行經上揭路段，經施測採證時速61公里，即超速11
    公里，有超速行駛（超過規定最高時速20公里以內）之違規
    行為，已可認定。
  2.且證人即舉發機關員警曾尉展業於本院調查期日到院結證稱
    ：本件違規係伊舉發，當日伊執行定點測速照相勤務，時間
    自10時至12時，執行勤務之地點(站立位置)即如被告檢送地
    圖及照片中伊以藍筆簽名處（頁53、49至50），及如伊列印
    之地圖及現場照片（頁101至105）所示。而前開簽名標示位
    置是舉發機關規定之執勤地點，架設照相機亦不可超越該位
    置，該執勤地點旁設有一個身心障礙停車位。卷內照片之「
    警52」、「限速50」（頁50、101、103）就是本次執行測速
    勤務之前所設置之「前有測速照相」標誌，伊執勤站立位置
    及前開「警52」、「限速50」標誌之距離即如GOOGLE地圖進
    行距離量測之結果（按：即證人提出之GOOGLE地圖，暨其上
    計算顯示測量距離299.96公尺。頁101），而原告當日之行
    向則如卷53頁伊以藍筆箭頭描繪之路線等語（頁93至96），
    已詳述本件交通違章之舉發經過，並提出基隆市闖紅燈及測
    速自動照相設備設置地點一覽表附卷可稽（按：本件違章取
    締地點即在該表之列。頁107至111），且與前揭舉發機關函
    附照片、地圖之位置互核相符，並經GOOGLE地圖計算測量「
    員警定點測速照相勤務地點」與前揭「警告標示牌面」間距
    ，確認係299.96公尺而符合前揭「100公尺至300公尺間，明
    顯標示」之舉發要件無誤。
　3.原告固主張：舉發機關未錄影，僅憑照片無法顯示原告行向
    、確認該路段有無超速警示，且舉發機關員警採證照片拍攝
    角度低，狀似偷拍，原告無法信服本件舉發適法云云。惟按
    員警舉發交通違規，本不以攝影或照相之科學儀器存證為其
    要件，亦不以舉發錄影或照片為唯一之證明方法，若舉發員
    警係親眼見聞違規經過，並以職務報告或以證人之身分具結
    後為證述，仍不失為證明方法之一種。若強求各種交通違規
    行為均需以清晰影片或照片為其裁罰依據，事實上殆不可行
    ，蓋諸多違規行為之發生係難以預期，違規狀態稍縱即逝，
    無法期待舉發員警就一瞬間突發之交通違規行為，於發現後
    能即時攝影取證，事實上僅能仰賴舉發員警親身目視所見為
    之，別無其他舉證之可能，復倘查無其他證據顯示本件舉發
    員警有誤認或故意構陷之情事，自難以舉發員警無法提出其
    他證據佐證，即認其所述不可採信。且舉發員警係執法人員
    ，與當事人素無怨懟，當無需取締未違規案件徒增糾紛之必
    要。查本件並無證據證明舉發機關員警所述內容有何與事實
    相違之情，被告亦據提出有在所設取證之科學測速儀器處所
    前100公尺至300公尺間明顯標示之證據（照片、GOOGLE距離
    測量地圖），況員警於上述無遮蔽之道路旁架設雷射測速儀
    、攝得雷射測速自動照相設備照片，以特寫畫面辨識車牌之
    行為，亦非原告所謂「低角度」、「偷拍」原告云云，堪認
    員警於一般道路以移動式科學測速儀器取得證據資料，證明
    駕駛人有行車速度超過規定最高速限之違規行為，自得逕行
    舉發而由被告裁罰處分。是原告主張本件違規舉發無影片可
    佐，又有上開不法情節云云，容有誤解。
　4.原告另稱依拍攝現場距離計算，測速儀距系爭機車僅約有56
    公尺乙節，惟揆諸首揭說明，於一般道路以科學測速儀器取
    得證據資料以證明汽車駕駛人有行車速度超過規定最高速限
    之違規行為，而得逕行舉發者，應以在「所設置之科學測速
    儀器處所」前100公尺至300公尺間，「明顯標示」有該科學
    測速儀器取證為必要，是無論係原告主張其車輛行駛遭攝得
    之位置係位於前揭路段上接近道路右側「71、72號車位」處
    （頁49），或「81、82號車位」處(頁96)，而僅有56公尺，
    均無礙於本院認定舉發機關員警「所設置之科學測速儀器處
    所」與「明顯標示」(警52、限速50)之間距離為「299.96公
    尺」，既未逾300公尺，亦未少於100公尺，而屬適法之事實
    。是原告以此主張，亦有誤解。此外，原告既為合法考領汽
    車駕駛執照之人，對交通法規當應知之甚稔，原告既未能舉
    證對其有利之事實，其騎乘系爭機車違反道路交通安全規則
    於一般道路超速行駛，即有危害其他道路使用者人車安全之
    風險存在，被告依法為原處分之裁處，洵屬有據。原告猶執
    前詞主張，殊難憑採。
(四)綜上所述，原告於前揭時地騎乘系爭機車，確有「汽車駕駛
    人行車速度，超過規定之最高時速20公里以內」之違規情形
    ，洵堪認定。被告依道路交通管理處罰條例第40條、第63條
    第1項（第1款），以原處分裁處罰鍰1,200元（按：未逾違
    反道路交通管理事件統一裁罰基準表之規定），記違規點數
    1 點，經核於法並無不合，原告以前述主張訴請撤銷原處分
    ，為無理由，應予駁回。
(五)本件第一審訴訟費用為 830元，應由原告負擔，爰確定第一
    審訴訟費用額如主文第2項所示。
據上論結，原告之訴為無理由，依行政訴訟法第237條之7、第23
7條之8第1項、第98條第1項前段，判決如主文。
中　　華　　民　　國　　110 　年　　11　　月　　29　　日
                  行政訴訟庭法  官  曹庭毓
以上正本係照原本作成。
如不服本判決，應於送達後20日內，向本院提出上訴狀，其未表
明上訴理由者，應於提出上訴後20日內向本院補提理由書（均須
按他造人數附繕本），並應繳納上訴費750 元。上訴理由應表明
關於原判決所違背之法令及其具體內容，或依訴訟資料可認為原
判決有違背法令之具體事實。
中　　華　　民　　國　　110 　年　　11　　月　　29　　日
　　　　　　　　　　　　　　書記官　黃婉晴
訴訟費用計算書
項        目              金  額（新臺幣）    備  註
第一審裁判費               300元
第一審證人日旅費           530元
合        計               830元